【裁判字號】    97,交聲,1988
【裁判日期】    970731
【裁判案由】    聲明異議
【裁判全文】
臺灣臺中地方法院交通事件裁定    97年度交聲字第1988號
原處分機關  交通部公路總局臺中區監理所
聲明異議人
即受處分人  甲○○
上列受處分人因違反道路交通管理處罰條例案件，對於交通部公
路總局臺中區監理所民國97年7 月1 日所為之裁決（中監違字第
裁60-GE0000000號裁決書）聲明異議，本院裁定如下：
    主    文
原處分關於吊扣駕駛執照超過拾貳個月之部分撤銷。
其餘異議駁回。
    理    由
一、原處分機關略以：受處分人甲○○於民國97年4 月16日23時
    4 3 分許，駕駛車號6J-8815 號自用小客車，在臺中市○○
    路、文武街口處，因「酒後駕車，經酒測值為每公升0.49毫
    克，超過標準值每公升0.25毫克」之違規，而為臺中市警察
    局第二分局員警依道路交通管理處罰條例第35條第1 項第1
    款規定舉發。該所遂於97年7 月1 日，裁處受處分人罰鍰新
    臺幣（下同）3 萬4 千5 百元，並吊扣駕駛執照24個月，施
    以道安講習；自97年8 月1 日起罰鍰新臺幣3 萬4 千5 百元
    ，並吊扣駕駛執照48 個 月；97年8 月15日前未繳罰鍰及繳
    送駕駛執照者，自97年8 月16日起罰鍰依法移送強制執行，
    並逕行註銷駕駛執照；駕駛執照吊（註）銷後，自97年8 月
    16日起一年內不得重新考領駕駛執照等語。
二、受處分人異議意旨略以：受處分人酒後駕車經檢察官不起訴
    處分確定，嗣經監理機關裁處罰鍰新臺幣3 萬4 千5 百元並
    吊扣駕駛執照24個月，有違行政罰法一事不二罰規定，爰聲
    請撤銷原處分有關罰鍰部分。
三、按汽車駕駛人飲用酒類或其他類似物後其吐氣所含酒精濃度
    超過每公升0.25毫克或血液中酒精濃度超過百分之0.05以上
    者，不得駕車，道路交通安全規則第114 條第2 款定有明文
    。次按汽車駕駛人，駕駛汽車經測試檢定有酒精濃度超過規
    定標準之情形者，處新臺幣1 萬5 千元以上6 萬元以下罰鍰
    ，並當場移置保管該汽車及吊扣其駕駛執照1 年；因而肇事
    致人受傷者，並吊扣其駕駛執照2 年；致人重傷或死亡者，
    吊銷其駕駛執照，並不得再考領；前項汽車駕駛人，經裁判
    確定處以罰金低於本條例第92條第3 項所訂最低罰鍰基準者
    ，應依本條例裁決繳納不足最低罰鍰部分，道路交通管理處
    罰條例第35條第1 項第1 款、第8 項定有明文。又依95年2
    月5 日施行之行政罰法第26條規定：「一行為同時觸犯刑事
    法律及違反行政法上義務規定者，依刑事法律處罰之。但其
    行為應處以其他種類行政罰或得沒入之物而未經法院宣告沒
    收者，亦得裁處之。前項行為如經不起訴處分或為無罪、免
    訴、不受理、不付審理之裁判確定者，得依違反行政法上義
    務規定裁處之。」，故在司法機關就刑事案件為不起訴處分
    確定後，行政機關仍得就行為人違反行政法上義務之規定予
    以裁處，尚無一事不二罰之牴觸。
四、經查：
(一)、受處分人於97年4 月16日23時43分許，駕駛車號6J-8815 號
    自用小客車在臺中市○○路、文武街口處，因酒後駕車，警
    方施以酒測，酒測值為每公升達0.49毫克等情，業據受處分
    人所自承，並有上開舉發違反道路交通管理事件通知單、裁
    決書各1 份在卷可稽。而受處分人上開酒醉駕車行為，就刑
    法第284 條第2 項之業務過失傷害罪部分，因告訴人撤回告
    訴；而刑法第185 條之3 罪責部分，業據臺灣臺中地方法院
    檢察署檢察官認受處分人之酒測值未達0.5 毫克，且無任何
    實際測試觀察紀錄可佐證受處分人確實因而陷於不能安全駕
    駛之醉態，亦不能遽認受處分人之過失傷害行為與飲酒有因
    果聯結，乃以97年度偵字第10642 號為不起訴處分確定，有
    不起訴處分書在卷可稽。
(二)、刑法上之公共危險罪，以不能安全駕駛為要件，必酒駕與肇
    事間存有因果關係，始足以認定構成公共危險罪責，同理，
    上開道路交通管理處罰條例第35條第1 項第1 款之「因而肇
    事致人受傷」之規定，亦應作相同解釋。承上，足認受處分
    人雖有「酒後駕車」之行為，惟其事後發生事故致沈孟穎受
    傷之行為，則係單純過失行為，尚乏證據足認上開肇事致人
    受傷之行為，與飲酒有因果關係甚明，換言之，受處分人並
    非因酒駕而肇事致人受傷，僅係單純因駕車而肇事致人受傷
    ，應堪認定。準此，受處分人確有酒後駕車，且酒測值達每
    公升達0.49毫克之行為，顯已逾前揭酒測值超過0.25毫克，
    不得駕車之規定，就此部分，原處分機關處以3 萬4 千5 百
    元之罰鍰部分，符合前揭道路交通管理處罰條例第35條第1
    項第1 款之規定，且此一違反行政法上義務之行為，雖經檢
    察官為不起訴處分確定，揆諸前揭說明，裁處罰鍰部分仍有
    再適用行政罰之必要。
(三)、另吊扣駕駛執照24個月部分，係罰鍰以外對於預防再犯之行
    政罰，乃為抑止酒後駕車之不法行為，維護道路交通用路權
    人之生命、身體之安全法益，本得裁處之，惟如上所述，受
    處分人應僅有「酒後駕車」之行為，尚無「酒駕因而肇事致
    人受傷」之行為，因前揭道路交通管理處罰條例第35條第1
    項第1 款規定，僅能吊扣其駕駛執照1 年，尚難吊扣其駕駛
    執照2 年，故就此吊扣其駕駛執照超過1 年之部分，尚難認
    為適法。
五、綜上所述，原處分機關上開吊扣駕駛執照超過12個月之部分
    ，即有未洽，應由本院撤銷原處分吊扣駕駛執照超過12個月
    之部分，至上開罰鍰之行政裁罰，核無違誤，受處分人聲明
    異議尚無理由，應予駁回。
據上論斷，應依道路交通管理處罰條例第87條第2 項、道路交通
案件處理辦法第19、20條，裁定如主文。
中    華    民    國    97    年    7     月    31    日
                  交通法庭   法  官  蔡美華
以上正本證明與原本無異。
如不服本裁定，應於裁定送達後5日內，向本院提出抗告狀。
                             書記官  張皇清
中    華    民    國    97    年    7     月    31    日


司法院資訊處製作；財團法人民間司法改革基金會備份。
